【裁判字號】    99,訴,1411
【裁判日期】    990901
【裁判案由】    毒品危害防制條例
【裁判全文】
臺灣臺中地方法院刑事判決              99年度訴字第1411號
公  訴  人  臺灣臺中地方法院檢察署檢察官
被      告  甲○○
指定辯護人  本院公設辯護人乙○○
上列被告因違反毒品危害防制條例案件，經檢察官提起公訴（九
十八年度偵字第二四○二○號），本院判決如下：
    主    文
甲○○販賣第一級毒品，處有期徒刑拾伍年貳月。扣案之第一級
毒品海洛因陸包（合計淨重伍拾柒點陸壹公克，空包裝總重點
貳陸公克），均沒收銷燬之。
    犯罪事實
一、甲○○明知海洛因係毒品危害防制條例第二條第二項第一款
    所規定之第一級毒品，未經許可不得販賣，竟基於意圖販賣
    而販入海洛因之犯意，於民國九十六年十一月底至十二月初
    間某日（正確時間甲○○已不復記憶），在臺中市○○街十
    號三樓之四，向綽號「三八仔」之真實姓名年籍不詳成年男
    子（下稱「三八仔」），以新臺幣（下同）十七萬元，販入
    海洛因六包（合計淨重五七‧六一公克，空包裝總重三‧二
    六公克），並將之藏放於臺中市○區○○路一四六巷十五號
    四樓之二十。嗣於九十六年十二月十三日凌晨二時許，經賴
    明春帶同警員至臺中市○區○○路一四六巷十五號四樓之二
    十搜索，扣得前揭海洛因六包（合計淨重五十七‧六一公克
    ，空包裝總重三‧二六公克），甲○○復於本院九十七年度
    訴字第六三五號違反毒品危害防制條例案件，以證人身分證
    稱前揭扣案海洛因為其所有，始知上情。
二、案經臺灣臺中地方法院檢察署檢察官自動檢舉偵查起訴。
    理    由
一、按除顯有不可信之情況外，公務員職務上製作之紀錄文書、
    證明文書，亦得為證據，刑事訴訟法第一百五十九條之四第
    一款定有明文。查法務部調查局九十七年一月十四日調科壹
    字第○九七二三○○二六二○號鑑定書、行政院衛生署管制
    藥品管理局九十一年九月二十三日管檢字第一○九六五二號
    函各一份，均係公務員職務上製作之證明文書，為公務員依
    職權所為，與其責任、信譽攸關，若有錯誤、虛偽，公務員
    可能因此擔負刑事及行政責任，且該等文書經常處於可能受
    公開檢查之狀態，其正確性及真實之保障極高，故並無顯有
    不可信之情況，依上開規定，自得為證據，核先敘明。
二、訊據被告甲○○固坦承前揭扣案之海洛因六包為其於上開時
    、地向「三八仔」以十七萬元之代價所購得等情不諱，惟矢
    口否認有意圖販賣而販入之犯意，辯稱：扣案之海洛因六包
    係買來供自己施用云云。然查：
  (一)扣案之白色粉末六包，經送法務部調查局鑑定結果，均含第
    一級毒品海洛因成分，合計淨重五十七‧六一公克，空包裝
    總重三‧二六公克，純度六十三‧五七％，純質淨重三十六
    ‧六二公克等情，有該局九十七年一月十四日調科壹字第○
    九七二三○○二六二○號鑑定書在卷可憑（參見九十六年度
    偵字第二九六八三號偵查卷宗第一六二頁），及該六包海洛
    因扣案可證，足見扣案之白色粉末六包確係海洛因無訛。
  (二)按「依據Clarke's Isolation and Identification of Dru
    gs第二版記載，服用海洛因後二十四小時內約有服用量之百
    分之八十排泄於尿液中，其最低致死量為二百毫克」，此有
    行政院衛生署管制藥品管理局九十一年九月二十三日管檢字
    第一○九六五二號函在卷可憑（參見本院卷五一頁）。被告
    於偵查中辯稱：伊將買來海洛因摻入香煙中施用，或是將海
    洛因放在玻璃球內燒烤吸食，施用時不會加以稀釋，因為稀
    釋的話葡萄糖會把玻璃燻黑這樣就吸不到了，若摻在香菸中
    可以加一點葡萄糖，這樣吸食起來比較香云云（參見九十八
    年度偵字第二四○二○號偵查卷宗第七頁），然其卻於本院
    審理時改稱：伊買的一錢海洛因如果加一點五倍到二倍的葡
    萄糖，可以吸食三天云云（參見本院卷第四四頁背面），則
    被告對其施用海洛因時是否會加入葡萄糖稀釋及稀釋數量，
    前後供述不一，已非無疑。雖被告為警查獲時，經警採集其
    尿液送驗結果呈嗎啡陽性反應，然其尿液嗎啡濃度僅為
    1913ng ／ml，含量超出閥值濃度500ng/ml不多，有中山醫
    學大學附設醫院檢驗科藥物檢測中心九十六年十二月二十八
    日尿液檢驗報告在卷可憑（參見九十六年度毒偵字第六八八
    ○號偵查卷宗第八頁），實難認被告施用量有達每三天施用
    一錢海洛因之情形；縱依被告於本院審理時所述，一錢海洛
    因加入一點五至二倍葡萄糖的量可吸用三天計算，一錢為三
    ‧七五公克，扣案之海洛因純度為六十三‧五七％，則該一
    錢海洛因純質淨重約為二‧三八公克，被告將二‧三八公克
    海洛因分三天吸食，平均每天施用○‧七九公克海洛因，超
    過最低致死量○‧二公克近四倍，且被告於九十六年八月二
    十六日方從臺灣臺中監獄服刑完畢出監，有臺灣高等法院被
    告前案紀錄表附卷可稽，其施用海洛因情形既因入監執行而
    中斷，則被告出監不久對海洛因之耐受力亦不可能立刻超出
    常人最低致死量近四倍之多，足見被告辯稱購買扣案海洛因
    係為供已施用云云，顯非可採。
  (三)被告雖辯稱：伊是為了貪便宜才會買這麼多云云，然其於偵
    查中自承查獲時失業中，僅從事臨時工等語（參見九十六年
    度毒偵字第六八八○號第五頁），且其於本院審理時自承：
    出監後這三個月，伊的經濟來源是伊女兒、妹妹、媽媽，伊
    缺錢，就跟伊媽媽拿等語（參見本院卷第四六頁），顯見其
    並無正當職業，在無正常穩定收入來源下，實無以十七萬元
    一次購買扣案大量海洛因之必要，亦與一般施用毒品者每次
    購買少量毒品施用之常情有異。又扣案海洛因之純質淨重為
    三十六‧六二公克，以常人最低致死量○‧二公克計算，亦
    要分一百八十三次方能施用完畢，如天天施用，須費時六個
    月，惟海洛因易於受潮，不易保存，又有遭警查獲之風險，
    若被告僅單純為供已施用，實無須一次購買常人要花半年時
    間才能施用完畢的數量，徒增其個人經濟壓力及遭查獲風險
    ，亦易使海洛因經過長時間存放而受潮變質，是被告購買扣
    案之海洛因，顯非供已施用，而係意圖販賣而販入至為灼然
    。
  (四)綜上，本案事證明確，被告犯行洵堪認定，應依法論科。
三、按行為後法律有變更者，適用行為時之法律。但行為後之法
    律有利於行為人者，適用最有利於行為人之法律，刑法第二
    條第一項定有明文。查毒品危害防制條例第四條、第十一條
    、第十一條之一、第十七條、第二十條及第二十五條條文，
    業經總統於中華民國九十八年五月二十日華總一義字第○九
    八○○一二五一四一號令公布，於同年月二十二日發生效力
    。從而，被告行為後，毒品危害防制條例第四條第一項有所
    修正，修正前之毒品危害防制條例第四條第一項規定為：「
    製造、運輸、販賣第一級毒品者，處死刑或無期徒刑；處無
    期徒刑者，得併科新臺幣一千萬元以下罰金。」，修正後之
    毒品危害防制條例第四條第一項規定為：「製造、運輸、販
    賣第一級毒品者，處死刑或無期徒刑；處無期徒刑者，得併
    科新臺幣二千萬元以下罰金。」比較修正前後毒品危害防制
    條例第四條第一項之規定，修正後之毒品危害防制條例第四
    條第一項並未利於被告，依刑法第二條第一項前段之規定，
    即應適用被告行為時法即修正前毒品危害防制條例第四條第
    一項之規定。
四、按販賣毒品罪，並不以販入之後復行賣出為構成要件，只須
    以營利為目的將毒品購入或將之賣出，有一於此，其犯罪即
    已完成。至意圖販賣而持有毒品罪，則係行為人原無販賣營
    利之意圖，於購入或因其他原因取得毒品後，始另行起意販
    賣營利者而言（最高法院九十五年度台上字第三五七四號判
    決意旨參照）。查常人購買毒品無非係為施用或販賣，而被
    告購買扣案海洛因既非供己施用，其販入大量海洛因目的顯
    為販出以營利，否則何須以高價購入如此大量海洛因，故核
    被告所為，係違反修正前毒品危害防制條例第四條第一項之
    販賣第一級毒品罪。公訴意旨認被告係違反毒品危害防制條
    例第五條第一項之意圖販賣而持有第一級毒品罪嫌，惟被告
    購入扣案海洛因之初既非供己施用，業如前述，亦為起訴書
    所是認，則被告販入扣案海洛因即有販賣營利之意，要非販
    入後始另行起意販賣營利，故與毒品危害防制條例第五條第
    一項之構成要件不符，此部分公訴人起訴之法條尚有未合，
    然被告販入扣案海洛因之基本事實既屬同一，本院仍應予審
    理，並變更起訴法條，併此敘明。被告販入海洛因同時持有
    海洛因之低度行為，為意圖營利而販入海洛因之高度行為所
    吸收，不另論罪。被告前於九十四年十一月間某日至九十五
    年三月二十七日間，因違反毒品危害防制條例案件，經本院
    以九十五年度訴字第一五四二號判決處以應執行有期徒刑一
    年，上訴後由臺灣高等法院臺中分院以九十五年度上訴字第
    一九五一號判決駁回上訴，於九十五年十二月十九日確定，
    並經臺灣高等法院臺中分院以九十六年度聲減字第四六九號
    裁定減刑後合併應執行有期徒刑六月，如易科罰金，以新臺
    幣一千元折算一日確定；又於九十五年十二月間某日至同年
    十二月二十一日間，因違反毒品危害防制條例案件，經本院
    以九十六年度訴字第九五○號判決處以應執行有期徒刑一年
    ，於九十六年五月三十日確定，並經本院以九十六年度聲減
    字第三○二二號裁定減刑後合併應執行有期徒刑六月，如易
    科罰金，以新臺幣一千元折算一日確定。前述兩案接續執行
    ，本於九十六年八月二十八日易科罰金執行完畢，然被告於
    九十三年十一月至九十四年三月二十一日間，因偽造文書及
    違反臺灣地區與大陸地區人民關係條例等案件，經本院以九
    十七年度字第六六二號判決處以有期徒刑一年四月，減為有
    期徒刑八月，現於臺灣高等法院臺中分院審理中，則被告此
    一偽造文書及違反臺灣地區與大陸地區人民關係條例等案件
    一旦判刑確定，依法可與前述第一案合併定應執行刑，致使
    前述兩案執行完畢日期無法確定，是本案暫不宜論列累犯，
    如被告日後偽造文書及違反臺灣地區與大陸地區人民關係條
    例等案確定後，本案有論列累犯之情況，亦可由檢察官就本
    案聲請更定其刑，併予敘明。被告雖有上述販賣第一級毒品
    之犯行，惟被告僅有意圖營利而販入之行為，尚未販出即遭
    查獲，並無販賣所得，亦未將毒品販出予他人，其惡性與犯
    罪情節較諸大量走私進口或長期販賣毒品之毒販有重大差異
    ，倘概科以販賣第一級毒品之法定本刑死刑或無期徒刑，誠
    為情輕法重，猶嫌過苛，本院衡其犯罪情狀，認為若科處死
    刑、無期徒刑，在客觀上足以引起一般人同情，故爰依刑法
    第五十九條規定，就被告所為販賣第一級毒品罪，酌量減輕
    其刑。爰審酌被告意圖營利而販入第一級毒品，販入海洛因
    數量甚巨，一旦流入市面，將影響社會治安，戕害國人健康
    ，所生危害甚巨，暨其智識、犯罪手段，及犯後態度等一切
    情狀，量處如主文所示之刑，以資懲儆。
五、扣案之白色粉末六包，經送法務部調查局鑑定結果，均含第
    一級毒品海洛因成分，合計淨重五十七‧六一公克，空包裝
    總重三‧二六公克，純度六十三‧五七％，純質淨重三十六
    ‧六二公克等情，有該局九十七年一月十四日調科壹字第○
    九七二三○○二六二○號鑑定書在卷可憑（參見九十六年度
    偵字第二九六八三號偵查卷宗第一六二頁），應依同條例第
    十八條第一項前段沒收銷燬之。又扣案之電子磅秤三臺，被
    告否認係供販賣海洛因所用，且本院查無證據可資證明係被
    告用以販賣海洛因所用，亦非違禁物，爰不另為沒收之諭知
    。至其餘扣案物品，均與本案無涉，無庸於本案中討論是否
    沒收之問題，併予敘明。
據上論斷，應依刑事訴訟法第二百九十九條第一項前段、第三百
條，（修正前）毒品危害防制條例第四條第一項、第十八條第一
項前段，刑法第十一條、第二條第一項前段、第五十九條，判決
如主文。
中    華    民    國    99    年    9     月    1     日
                  刑事第十四庭  審判長法  官  陳得利
                                      法  官  許月馨
                                      法  官  黃裕仁
上正本證明與原本無異。
如不服本判決應於收受判決後十日內向本院提出上訴書狀，並應
敘述具體理由；其未敘述上訴理由者，應於上訴期間屆滿後二十
日內向本院補提理由書（均須按他造當事人之人數附繕本，切勿
逕送上級法院）。
                                      書記官  何惠文
中    華    民    國    99    年    9     月    1     日
附錄論罪科刑法條
修正前毒品危害防制條例第四條第一項
製造、運輸、販賣第一級毒品者，處死刑或無期徒刑；處無期徒
刑者，得併科新臺幣一千萬元以下罰金。

司法院資訊處製作；財團法人民間司法改革基金會備份。
